臺灣基隆地方法院基隆簡易庭民事判決　九十二年度基簡字第七五五號
　　原　　　告　橘郡社區公寓大廈管理委員會
　　法定代理人　乙○○
　　訴訟代理人　侯傑中律師
　　複　代理人　丙○○
　　被　　　告　甲○○
　　訴訟代理人　丁○○
當事人間請求給付管理費事件，本院於民國九十三年六月三十日言詞辯論終結，判決
如下：
    主          文
被告應給付原告新臺幣萬伍仟捌佰捌拾元，及自民國九十二年十二月四日起至清償
日止，按年息百分之五計算之利息。
訴訟費用由被告負擔。
本判決得假執行。
    事實及理由要領
一、本件被告經合法通知，未於最後言詞辯論期日到場，其訴訟代理人雖以受訓為由
    具狀請假，然並未提出相關證明文件釋明，亦無民事訴訟法第三百八十六條所列
    各款情形，依民事訴訟法第四百三十六條第二項、第三百八十五條第一項前段之
    規定，爰准原告之聲請，由其一造辯論而為判決。
二、原告起訴主張：被告係「橘郡社區公寓大廈」（下稱系爭社區）之區分所有權人
    （無車位），依該社區之區分所有權人會議決議之收費標準，自民國八十九年一
    月份起，依每坪新臺幣（下同）四十元計算繳交管理費，如有停車位者，自八十
    九年十一月起每一車位加收一百五十元之清潔費，詎被告迄九十二年十月止欠繳
    管理費三萬五千八百八十元（780X46=35,880），屢經催繳拒不履行，爰訴請被
    告如數給付欠繳管理費及法定遲延利息等語。
三、被告則以：管理費之收取標準未經區分所有權人會議之合法議決，被告並無支付
    義務；且遲延利息以年息百分之五計算顯然過高，應以年息百分之二為適當。另
    被告之配偶即訴訟代理人丁○○亦為系爭社區之區分所有權人，其與原告間之另
    案給付管理費上訴事件（九十二年度簡上字第五三號），同由鈞院審理，被告聲
    明援用丁○○於該事件中所提出之證據與理由。
四、有關原告主張被告係「橘郡社區公寓大廈」之區分所有權人，依該社區之區分所
    有權人會議決議之收費標準，自八十九年一月份起，依每坪四十元計算繳交管理
    費，如有停車位者，自八十九年十一月起每一車位加收一百五十元之清潔費，被
    告迄今欠繳三萬五千八百八十元之管理費等情，有原告提出之公寓大廈管理組織
    報備證明、建物登記謄本、區分所有權人會議紀錄、管理委員會會議紀錄、欠費
    明細表為證；被告則以系爭社區九十年九月二日第四屆第二次區分所有權人會議
    並未合法召集，且決議程序不符法定程序，並無收取管理費之合法權源等語抗辯
    。經查，此一爭議業經兩造於九十三年二月十三日之言詞辯論期日中陳明於本院
    九十二年度簡上字第五三號原告與被告訴訟代理人間給付管理費事件乙案辯論終
    結前合意停止訴訟程序，而上開上訴事件業經本院於九十三年六月十四日宣判，
    判決理由略以：【‧‧‧(二)、有關上訴人（指丁○○）辯以橘郡社區實際上並未
    召開第四屆第一次區分所有權人會議乙節，為被上訴人（指本件原告）所否認，
    證人潘銘鐘雖到庭證稱：伊是橘郡社區住戶，第四屆第一次區分所有權人會議實
    際上並未開會，沒有設置報到小組，也沒有公告開會紀錄等語（九十三年三月十
    日準備程序筆錄參照），然其亦當庭證陳：伊事前有收到開會通知，會議當天實
    際上並未前往開會地點，是事後聽其他住戶表示沒有報到小組等語，足見證人潘
    銘鐘於該次會議召開當時並未親自前往會議現場，則其事後輾轉聽聞其他住戶所
    為之陳述，因非親身見聞或體驗之事實，此部分之證述，自無可採。而自證人即
    橘郡社區第三屆管理委員會主任委員賴進平到庭證稱：伊曾擔任橘郡社區第三屆
    管理委員會主任委員，並擔任第四屆第一次區分所有權人會議之主席，當時因為
    出席人數不足而宣告流會，並未討論任何議案，不清楚有無製作會議紀錄（九十
    三年四月二十一日準備程序筆錄參照）等語，參之被上訴人於原審提出之第四屆
    第一次區分所有權人會議之出席委託書（原證六號參照），確有記載開會日期為
    九十年八月十一日，而第四屆第二次區分所有權人會議之出席委託書（原證八號
    參照）則記載開會日期為九十年九月二日，顯見被上訴人主張第四屆第一次區分
    所有權人會議實際上有召開，係因人數不足而宣告流會乙節，應可採信。(三)、上
    訴人雖又以系爭社區第四屆第二次區分所有權人會議之出席與表決同意人數不足
    法定標準，且未予計算區分所有權比例等語置辯。惟查，橘郡社區之區分所有權
    人總數為一六二七人，第四屆第二次區分所有權人會議實際出席人數為四五六人
    ，已超過應出席人數四分之一，該次會議就社區管理費收費標準以超過出席人數
    半數之二九○票通過，有被上訴人提出之會議紀錄、區分所有權人會議簽名簿、
    出席委託書等可證。而被上訴人雖於該次會議並未清點出席人數與同意票之區分
    所有權比例，然兩造於本院準備程序中合意以被上訴人於原審提出之原證八號之
    簽到簿計算區分所有權比例（九十三年三月三十一日準備程序筆錄參照），被上
    訴人計算該次會議簽到簿所列之出席人數區分所有權比例為十萬分之二九一九，
    已超過區分所有權比例四分之一。而因該次會議採取無記名投票，雖無法追溯當
    時實際上投同意票住戶之區分所有權比例，但如以該次出席人數最低之區分所有
    權比例計算，已達十萬分之一六四四，亦已超過出席人數區分所有權比例之半數
    ，故被上訴人主張該次會議召集及決議程序均屬合法，堪可認定。(四)、至上訴人
    援引系爭住戶規約第三條第二項、第八項等規定，辯以被上訴人未能舉證曾於開
    會前十五日內以書面載明開會內容，通知各區分所有權人，認第四屆第一次、第
    二次區分所有權人會議之召集程序並不合法。按區分所有權人會議，應由召集人
    於開會前十五日以書面載明開會內容，通知各區分所有權人。但有急迫情事須召
    開臨時會者，得以公告為之；公告期間不得少於二日，修正前之公寓大廈管理條
    例第二十八條定有明文。查被上訴人先於九十年七月二十六日以（九○）橘管公
    字第○○三九號公告第四屆區分所有權人會議定於九十年八月十一日召開，嗣因
    出席人數不足流會，另於九十年八月十五日以（九○）橘管字第○○一二號開會
    通知單通知全體區分所有權人定於九十年九月二日上午九時召開第四屆第二次區
    分所有權人會議，有上開公告、開會通知單在卷可憑，足認被上訴人業已依據公
    寓大廈管理條例與住戶規約之規定，踐行通知開會之義務；而上開會議召集至今
    已將近三年，若以被上訴人於本件訴訟程序中需提出上訴人收受開會通知單之簽
    收回執始可證明合法通知乙節，顯屬過苛，故本院認上訴人此部分之抗辯，委無
    可採。(五)、查橘郡社區第四屆第二次區分所有權人會議經由多數決同意追認：1.
    八十八年三月二十一日各區十分之一比例區分所有權人決議：「社區管理費收費
    標準，以坪計算。每坪四十元（以權狀坪數為準）」；2.八十九年一月六日橘郡
    社區第二屆管理委員會第五次臨時會議決議：「社區管理費之收費標準，爰依第
    一屆管委會及各區分所有權人十分之一比例人數參加訂定之每坪四十元收費。社
    區管理費之起徵日期為：八十九年一月份起徵」，有被上訴人提出之該次會議紀
    錄為證，相關出席與表決程序合法，亦如前述，則被上訴人依此主張上訴人應自
    八十九年一月起至九十一年七月止，按每坪四十元計算繳交管理費，為有理由，
    應予准許】等語，足認並無被告抗辯系爭社區之管理費收取標準未經合法議決云
    云之情事，是以原告請求被告給付以每坪四十元計算之四十六個月管理費，為有
    理由。
五、至被告雖另以原告起訴請求遲延利息之利率過高，應以年息百分之二為適當。然
    查，「應付利息之債務，其利率未經約定，亦無法律可據者，週年利率為百分之
    五」，民法第二百零三條定有明文。茲原告起訴請求被告給付管理費，被告於起
    訴狀繕本送達翌日未給付即陷於給付遲延，原告依法請求法定遲延利息，並以年
    息百分之五計算，核屬適法，被告此部分之抗辯，顯無理由。
六、從而，原告訴請被告給付三萬五千八百八十元及自起訴狀繕本送達翌日即九十二
    年十二月四日（本件起訴狀繕本於九十二年十一月二十四日以寄存送達方式送達
    被告）起至清償日止，按年息百分之五計算之遲延利息，為有理由，應予准許。
七、按就民事訴訟法第四百二十七條第一項至第四項訴訟適用簡易程序所為被告敗訴
    之判決，法院應依職權宣告假執行，九十二年九月一日施行之民事訴訟法第三百
    八十九條第一項第三款定有明文。本件係民事訴訟法第四百二十七條第一項所定
    之標的金（價）額五十萬元以下之財產權訴訟，本院既為被告敗訴之判決，自應
    依職權宣告假執行。
中　　　華　　　民　　　國　　九十三　　年　　　七　　　月　　　九　　　日
                                        臺灣基隆地方法院基隆簡易庭
                                    　　　　法      官　  楊皓清
右為正本係照原本作成。
對於本件判決如有不服，應於收受送達後二十日內向本院提出上訴書狀，上訴於本院
合議庭，並按他造當事人之人數附具繕本。
中　　　華　　　民　　　國　　九十三　　年　　　七　　　月　　　九　　　日
                                            法院書記官     周俊群
